臺灣桃園地方法院民事裁定　　　　　　 100年度監宣字第60號
聲　請　人　陳膺旭
　　　　　　陳雅惠
相　對　人　陳水我
上列聲請人聲請宣告相對人為受監護宣告人事件，本院裁定如下
：
    主  文
宣告陳水我（男，民國○○年○ 月○○日生，身分證統一編號：Ｚ000
000000號）為受監護宣告之人。
選定陳膺旭（男，民國○○年○ 月○ 日生，身分證統一編號：Ｚ000
000000號）為受監護宣告之人陳水我之監護人。
指定陳雅惠（女，民國○○年○ 月○ 日生，身分證統一編號：Ｚ000
000000號）為會同開具財產清冊之人。
聲請程序費用新臺幣壹仟元由受監護宣告之人負擔。
    理  由
一、本件聲請意旨略以：聲請人等2 人為相對人陳水我之孫子女
    。相對人自民國100 年2 月25日起罹患腦幹中風，雖延醫仍
    不見起色，近日已因精神障礙或其他心智缺陷，致不能為意
    思表示或受意思表示，或不能辨識其意思表示之效果，爰依
    民法第14條第1 項、民事訴訟法第597 條第1 項之規定，聲
    請准予對相對人為監護宣告。又經相對人其他親屬召開會議
    ，推選聲請人陳膺旭擔任相對人之監護人，另聲請人陳雅惠
    為會同開具財產清冊之人，爰依民法第1110、1113、1106、
    1194條請求選定聲請人2 人分別為監護人及會同開具財產清
    冊之人等語，並提出戶籍謄本、親屬系統表、親屬會議紀錄
    、監護宣告同意書，及陳水我之診斷證明書等件為證。
二、按「對於因精神障礙或其他心智缺陷，致不能為意思表示或
    受意思表示，或不能辨識其意思表示之效果者，法院得因本
    人、配偶、四親等內之親屬、最近一年有同居事實之其他親
    屬、檢察官、主管機關或社會福利機構之聲請，為監護之宣
    告。」，民法第14條第1 項定有明文。經本院於鑑定機關即
    迎旭診所鑑定醫師邱瑞祥前訊問相對人，相對人臥床、插有
    鼻胃管，法官點呼相對人姓名及詢問相對人年紀與其他事項
    ，相對人均無回應。經鑑定醫師邱瑞祥初步鑑定認：相對人
    心神喪失。（參見本院100 年4 月27日訊問筆錄）。另參酌
    該診所出具精神鑑定報告書略以：陳員（即相對人）出生後
    發育正常，於100 年2 月8 日，陳員突然昏迷，送醫後診斷
    為腦幹中風，此後未再甦醒，終日臥床，無任何語言及人際
    互動，亦完全無生活自理能力，進食需專人以鼻胃管灌食，
    完全無法表達需求或理解問話，需要專人照顧。經精神狀態
    檢查：陳員已無意識，外觀尚整。惟注意力渙散，態度無法
    合作，對叫喚及問話完全無反應。陳員對於思考、知覺、判
    斷力、身體抱怨、病識感、定向感等完全無法接受評測，顯
    示其認知功能已嚴重受損，無處理個人事務之能力。其精神
    狀態已達心神喪失之程度。鑑定結論：陳員目前因心智缺陷
    ，致不能為意思表示或受意思表示，亦即過去所謂已達到「
    心神喪失」之程度等語，，有該診所100 年4 月28日迎旭祥
    監宣字第100084號函暨檢附精神鑑定報告書在卷可稽。本院
    審酌相對人因精神障礙已致不能為意思表示或受意思表示或
    不能識其意思表示之效果，是聲請人聲請對於相對人為監護
    之宣告，核無不合，應予准許。
三、次按「法院為監護之宣告時，應依職權就配偶、四親等內之
    親屬、最近一年有同居事實之其他親屬、主管機關、社會福
    利機構或其他適當之人選定一人或數人為監護人，並同時指
    定會同開具財產清冊之人。」，「法院為前項選定及指定前
    ，得命主管機關或社會福利機構進行訪視，提出調查報告及
    建議。監護之聲請人或利害關係人亦得提出相關資料或證據
    ，供法院斟酌。」，「法院選定監護人時，應依受監護宣告
    之人之最佳利益，優先考量受監護宣告之人之意見，審酌一
    切情狀，並注意下列事項：(1)受監護宣告之人之身心狀態與
    生活及財產狀況。(2)受監護宣告之人與其配偶、子女或其他
    共同生活之人間之情感狀況。(3)監護人之職業、經歷、意見
    及其與受監護宣告之人之利害關係。(4)法人為監護人時，其
    事業之種類與內容，法人及其代表人與受監護宣告之人之利
    害關係。」，民法第1111條第1 項、第2 項、第1111條之1
    分別定有明文。經本院分別囑請桃園縣政府及新北市政府對
    本件聲請進行訪視，據訪視報告結果分別略以：「聲請人陳
    膺旭為相對人之長孫，另聲請人陳雅惠則為相對人之次孫女
    。相對人喪偶，膝下獨子亦於95年病亡，近十年均與長孫女
    即關係人陳宣妃一家同住生活，長孫女陳宣妃則為相對人之
    主要照顧者。相對人罹病後，目前由專職看護負責照護，每
    月約需新臺幣（下同）7 萬元，此費用由聲請人陳雅惠轉交
    給陳宣妃支付相關費用。聲請人陳膺旭在銀行上班，另聲請
    人陳雅惠則在郵局上班，受訪者陳宣妃表示不清楚聲請人渠
    等實際薪資收入，自己則自營飲料店。相對人罹病後雖交由
    專業看護照護，聲請人渠等及關係人均會前往探視相對人。
    關係人陳宣妃表示知悉聲請人陳膺旭聲請自己擔任相對人之
    監護人，另聲請人陳雅惠擔任會同開具財產清冊之人，雖不
    清楚聲請原因為何，但仍對此聲請表示尊重，並坦承有簽署
    相關文件。因過去十年間關係人陳宣妃實為相對人之主要照
    顧者，對於相對人之照護需求瞭解，經詢問關係人陳宣妃是
    否曾自薦擔任相對人之監護人，關係人未回應此問題，僅表
    示由聲請人陳膺旭全權處理，且交由法院裁決，如最後法院
    裁決陳膺旭擔任監護人，自予以尊重，但法院若裁決由關係
    人陳宣妃擔任監護人，聲請人陳膺旭亦會尊重。綜合評估相
    對人的受照顧狀況與需求、及關係人之陳述，仍請法官以相
    對人最佳利益為考量參酌相關事證後予以綜合評量之等語」
    、「聲請人陳膺旭為保險公司法務人員，目前所得每月約5
    萬元，三重住處為自有，月繳房貸約17,000元。家中祖母及
    父母均已往生，聲請人姊弟為相對人唯一直系血親，聲請人
    為家中長孫，理當負起照顧相對人之責任，並有意願擔任相
    對人之監護人。自相對人中風住院後，聲請人姊弟即輪流至
    醫院探視照料相對人。聲請人經濟狀況佳，有穩定之工作，
    且具備一定學歷及社會地位，評估整體狀況良好，且為相對
    人之唯一長孫，長期皆有照顧探視相對人，另與姐姐亦未有
    繼承或經濟糾紛，家庭成員支持系統佳」等語，分別有桃園
    縣社會工作師公會100 年4 月6 日桃姚字第100123號函檢附
    桃園縣政府社會處社會工作及救助科監護宣告訪視報告及新
    北市政府社會局100 年度6 月10日北社工字第1000574583號
    函檢附之新北市政府社會局三重社會福利服務中心個案處理
    報告在卷可參。本院考量聲請人渠等2 人為相對人之孫子女
    ，二人皆屬相對人之至親，應可提供相對人良好之生活照顧
    與保護。聲請人陳膺旭表示同意擔任相對人之監護人，另一
    聲請人陳雅惠也表示同意擔任會同開具財產清冊之人，且相
    對人之另一孫女陳宣妃亦表示同意本件聲請人之聲請，是由
    聲請人陳膺旭擔任相對人之監護人，應屬符合受監護宣告之
    人之最佳利益，爰依前揭規定選定聲請人陳膺旭為相對人之
    監護人，併指定另一聲請人陳雅惠為會同開具財產清冊之人
    。又依民法第1113條準用同法第1099條之規定，於監護開始
    時，監護人對於受監護宣告人陳水我之財產，應會同陳雅惠
    ，於二個月內開具財產清冊並陳報法院，併此敘明。
四、爰依民事訴訟法第608條第1項，裁定如主文。
中    華    民    國   100    年    7     月    11    日
                      家事法庭法  官  許婉芳
以上正本係照原本作成。
如不服本裁定關於選定監護人及指定會同開具財產清冊之人部分
，應於裁定送達後10日內向本院提出抗告狀，並繳納抗告費新臺
幣1千元，其餘關於監護宣告部分，不得抗告。
中    華    民    國   100    年    7     月    11    日
                              書記官  劉文松